【裁判字號】    99,聲再,113
【裁判日期】    990825
【裁判案由】    貪污治罪條例等
【裁判全文】
臺灣高等法院高雄分院刑事裁定         99年度聲再字第113號
即受判決人
再審聲請人  甲○○
上列聲請人因貪污治罪條例案件，對於本院98年度重上更( 五)
字第58號中華民國99年1 月26日確定判決（原審案號：臺灣高雄
地方法院90年度訴字第1626號；起訴案號：臺灣高雄地方法院檢
察署89年度偵字第27394 、27397 號、90年度偵字第4197號），
聲請再審，本院裁定如下：
    主  文
再審之聲請駁回。
    理  由
一、聲請意旨略以：(一)依據食品工業發展研究所致財政部基隆關
    稅局87年12月3 日（87）食研服字第1507號函即附件一，有
    關進口貨品「糕餅粉」中米穀粉百分比化驗乙案，目前學術
    界尚無適當之分析方法。(二)查食品工業發展研究所係海關正
    式認定並經財政部核准備查之外界化驗鑑定權威機構即附件
    二，對於海關送請化驗鑑定「糕餅粉」中含米穀粉成分百分
    比案件，函覆稱：「目前學術界尚無適當之分析方法，歉難
    辦理」，以其儀器設備之先進，人員素質之專精，尚且無能
    為力。(三)本案高雄關稅局機動巡查隊縱然登輪檢查取樣屬實
    ，並未送化驗；縱然送化驗，亦無法化驗見定其成分百分比
    、米穀粉所佔百分比。(四)本案87年9 月24日下午開會時，開
    會現場並無任何資料可供審查，故按最不利於進口人之標準
    ，亦即「含米30％以上者暫不准進口」之標準即附件三，裁
    示退運國外，並無圖利之可言，亦符合行政機關（財政部高
    雄關稅菊、行政院農業委員會）之利益。(五)本案報備之內容
    為：「本案貨物有高含量之rice powder ，僅含微量澱粉」
    即附件四，如不准報備（即報備無效），則本案貨物將按原
    申報（本案原申報含米8 ％）通關進口，本案貨物將可在國
    內市場流通，進口人將可在國內市場從事商業活動，賺取利
    潤。(六)本案如准許報備（即報備有效），併案最不利於進口
    人之標準，即「含米30％以上者暫不准進口」之標準，退運
    國外，則本案貨物即不能在國內市場流通，進口人即不能在
    國內市場從事商業活動，賺取利潤。進口人更可能必需支付
    往返運費，面對國際貿易糾紛。(七)本案貨物肉眼無法辨識，
    權威機構亦無法化驗見定其成分百分比及米穀粉所佔百分比
    ，亦即進口人沒有報備，海關即無從發覺貨物不符，亦無從
    發覺成分不符，亦即無從依海關緝私條例規定沒入貨物或處
    以罰鍰。(八)綜上所述，聲請人主張「報備有效，退運國外」
    ，較之「報備無效，通關進口」，更不利於進口人，更有利
    於行政院農業委員會保護臺灣稻米生產、銷售，防杜外來稻
    米大量進口之公共政策，為此聲請再審。
二、按再審制度旨在調和法安定性與真實發現之衝突，求取兩者
    之平衡，始能獲致真實之安定性。次按，刑事訴訟法第420
    條第1 項第6 款所規定之確實新證據，在解釋上須具備新穎
    性、確實性及影響性（或關連性）等要件始足當之。所謂「
    新穎性」係指該項證據於事實審法院判決當時即已存在，然
    因當事人及法院未經發現，致未及提出調查審酌，而於判決
    後始行發現；所謂「確實性」係指該項證據依其形式上之觀
    察係真實存在；所謂「影響性」係指該項證據如經提出或審
    酌，在客觀上顯可動搖原確定判決而使受判決人獲較有利之
    判決而言。又所謂發見確實之新證據，茍在事實審法院判決
    前「不能提出」主張有利之證據，而於第二審判決後第三審
    上訴前或上訴中發見者，仍得於判決確定後，以發見確實新
    證據之原因，聲請再審（最高法院32年抗字第113 號判例意
    旨參照）。再按刑事訴訟法第413 條第1 項第6 款（即現行
    刑事訴訟法第420 條第1 項第6 款）所謂發見確實之新證據
    ，係指就新證據之本身形式上觀察，毋須經調查程序，顯然
    可認為足以動搖原確定之判決者而言（最高法院40年臺抗字
    第2 號判例意旨可資參照）。
三、查本件高雄關稅局機動巡查隊隊長廖敏夫確於87年9 月22日
    下午3 時許，接獲匿名電話檢舉密告稱，來自泰國以太空包
    裝運之澱粉類涉嫌夾雜米谷粉走私，並隨即派遣該第三分隊
    分隊長李萬長於同日下午5 時許，率隊員登上海運輪進行查
    緝，業據證人廖敏夫在調查站詢問時證述在卷，亦據證人李
    萬長在調查站受詢時證述屬實；且依舉發人密報走私通報單
    之內容亦載明為「S038/0001 艙單報運進口貨物，申報進口
    食用混合澱粉9 百餘噸（太空包包裝），上記進口貨物涉嫌
    進口米谷粉」等語，可見高雄關稅局機動巡查隊隊長廖敏夫
    早於87年9 月22日下午3 時許即已『接獲』密告而知悉上開
    MARINEFORTUN ER 輪船可能有夾帶米谷粉混充進口情形，再
    據證人李萬長並在調查站中證述稱：當時我們5 人登輪檢查
    ，用手取樣發現載貨為類似米谷（穀）粉，並非艙單所載之
    糕餅粉，我認為申報甚為可疑，即將前揭取樣之穀粉末約3
    、4 公斤帶回交給隊長廖敏夫，並向廖敏夫報告前揭貨輪所
    載運之貨成份可疑，應該進一步查驗，隨即擬簽呈報告前情
    並建議進口組將免驗報單改為查驗報單，該MARINEFORTUNER
    輪既已遭我們機動隊查到進口貨物與申報不符，事後再補報
    備是不應該接受的等語（他字卷第26、27頁），以及證人即
    機動隊隊員林明長、林武政亦在調查站接受詢問時證稱：上
    開登輪查緝而取樣發現載貨為類似米谷粉而非申報之糕餅粉
    等證詞，並參酌機動隊長李萬長所擬上開簽呈亦記載該MARI
    NE FORTUNER 輪（海運輪）所載貨物與申報成份可疑，足見
    海關查緝走私之機動隊員確實曾有自行取樣之事實。
四、又本件進口組關員已將免驗之報單簽擬變更為查驗之報單，
    且更以登船要求卸貨後海運輪始得離境，紅昌公司事後亦已
    無法再檢附國外發貨人證明文件而得以有效報備退運。證人
    許武國、廖德信、許平為聲請人之下屬，依其職務上之經驗
    均知悉本件顯不應准許紅昌公司報備成立，且證人李萬長等
    人登船查緝，亦懷疑來貨是稻米粉而非糕餅粉，「而紅昌公
    司之報備說明書亦記載該貨" 誤裝稻米粉" 」，核與機動隊
    查緝之結果相符，故海關懷疑來貨不實，幾可認定已達「發
    覺不符」之程度。而聲請人甲○○身為高雄關稅局之最高首
    長，亦坦承在其主持會議時，有接獲稽查組李哲威、陳柏生
    等人緊急上樓報告而得知海運輪拒不依海關指示卸貨，並強
    行驅走關員駛離高雄港，顯有逃避關員查緝之情形，卻特意
    漠視本件報單已由C2免驗報單改C3應驗報單、海運輪違反進
    口組所下達應進倉卸貨命令之事實，且不顧與會討論之副局
    長駱文霖、實際經辦審查進口貨物業務之進口組副組長許武
    國、以及實際查緝走私之機動隊長廖敏夫之反對意見，遽違
    法裁示紅昌公司之報備有效；置進出口貨物查驗及取樣準則
    第19 條 有關報備退運有效之法定要件於不顧，且立即指示
    許武國交代負責審核報備案之進口組簽擬紅昌公司報備有效
    之簽呈，借由集體開會之討論結論作掩飾，蓄意包庇紅昌公
    司免於遭沒入來貨及罰鍰之意圖，甚為明顯。
五、至於聲請人所提出上開文書即附件一、二部分，經審酌主要
    係針對有關進口貨品「糕餅粉」中米穀粉百分比化驗乙案，
    目前學術界尚無適當之分析方法所為之說明及解釋，然查上
    情，顯然非足以動搖原確定判決就上開蓄意包庇紅昌公司免
    於遭沒入來貨及罰鍰意圖等情之認定，自與前揭所述得使受
    判決人獲較有利判決之「影響性（或關連性）」之要件不符
    。
六、再聲請人甲○○任職財政部關稅機關數十年，明知本件紅昌
    公司以海運輪運載之貨物係與申報進口之糕餅粉不符之「稻
    米粉」，高雄關稅局機動巡查隊已接獲密告，並登輪檢查而
    發現所載貨物與申報進口者不符，紅昌公司始於關稅局已接
    獲密告、發覺不符之後始經不詳管道得悉走私不法事件東窗
    事發，乃緊急於當日夜間10時40分遞送報備說明書，且報備
    說明書亦未附具國外發貨人證明文件（高雄關稅局事後亦未
    通知補正，紅昌公司也始終未補正），紅昌公司之報備依財
    政部86年5 月26日台財關第000000000 號令修正之進出口貨
    物查驗及取樣準則第19條規定，明顯應係無效，惟聲請人甲
    ○○故意曲解法令，裁示准予報備，並指示無犯意聯絡之許
    武國交代負責審核報備案之進口組簽擬紅昌公司報備有效之
    簽呈。並由負責實質審核該件報備案但無犯意聯絡之許平、
    黃俊南、及許武國會簽同意而呈報。復於同年月29日，由無
    犯意聯絡之廖德信簽擬「關於紅昌公司向本局報運進口糕餅
    粉乙批，奉簽准報備有效，擬一、本案進口貨物以全部短卸
    結案，並責船公司速向稽查組辦理全部短卸手續。二、貨主
    基於來貨全部短卸，其繳納之進口稅費新臺幣181 萬2 千1
    百47元以普通退稅案全數退還」等公文，呈由許武國、黃俊
    南、許平等人會簽同意，船務公司遂於9 月30日請巡緝課巡
    邏關員陳有財於短溢卸報告上簽註「9 月23日16時該輪移至
    浮筒停泊前並未卸貨」後，由高雄關稅局於同年10月9 日將
    紅昌公司所繳納之進口稅等稅金全數退還予紅昌公司而結案
    ，而使紅昌公司獲得免於遭依海關緝私條例第36條之規定沒
    入貨物處分，及免於遭關稅局依海關緝私條例第36條第1 項
    規定科處貨價1 倍至3 倍罰緩之私人不法利益。聲請人甲○
    ○刻意曲解法令，對於主管之事務，直接圖紅昌公司之不法
    利益，客觀上亦有違背法令之行為，因而使紅昌公司獲得前
    揭之私人不法利益，至為灼然。業經原確定判決依據前開卷
    存之各項證據，本諸論理法則、經驗法則，取捨證據、認定
    事實，並已於理由內詳細敘明其取捨論駁之理由，聲請人再
    執上開附件三、四等證據文件，自為對己有利之解讀，而未
    就與原確定判決之論駁理由互為參酌，於客觀上，上開證據
    文件顯不足動搖原確定判決而使聲請人獲致較有利之判決，
    揆諸前揭說明，亦非刑事訴訟法第420 條第1 項第6 款所稱
    之「發現確實之新證據」。
七、綜據上述，本件聲請人上開所舉聲請再審之理由，既與刑事
    訴訟法第420 條第1 項第6 款規定之要件不相符合，自應認
    聲請人之再審聲請為無理由，應予駁回。
據上論結，應依刑事訴訟法第434 條第1 項，裁定如主文。
中    華    民    國    99    年    8     月    25    日
                 刑事第九庭     審判長法  官  莊秋桃
                                      法  官  范惠瑩
                                      法  官  田平安
以上正本與原本無異。
如不服本裁定應於送達後5日內向本院提出抗告狀。
中    華    民    國    99    年    8     月    25    日
                                  書  記  官  馬蕙梅

司法院資訊處製作；財團法人民間司法改革基金會備份。
